# 关于股份支付中的非可行权条件

提问人：mytruth 时间：2011-07-19 16:17:09
企业会计准则解释第 3 号：企业在确定权益工具授予日的公允价值时，应当考虑股份支付协议规定的可行权条件中的市场条件和非可行权条件的影响。股份支付存在非可行权条件的，只要职工或其他方满足了所有可行权条件中的非市场条件（如服务期限等），企业应当确认已得到服务相对应的成本费用。 请教陈版几个问题： 1 、准则解释规定：只要满足非市场条件，就应当确认成本费用。但如果此时为满足市场条件，是不能行权的，为什么还要确认相关的成本费用呢？另外这句话的前提条件，“股份支付存在非可行权条件的”，不太理解为什么要在这种前提下。 2 、准则中所说的“非可行权条件”，不是很理解指的是什么类型的条件，陈版能否举个例子给说明一下。 3 、在可行权条件中，为什么要区分市场条件和非市场条件呢？

回答人：chenyiwei
股份支付的条款和条件分为可行权条件和非可行权条件两大类，其中可行权条件又分为服务期限条件、非市场业绩条件（简称非市场条件）和市场业绩条件（简称市场条件）。在权益结算的股份支付中，应确认的股份支付费用总额＝所授予的权益工具数量×该等权益工具于授予日的公允价值。其中，非可行权条件和可行权条件中的市场条件决定了权益工具的公允价值；可行权条件中的服务期限条件和非市场条件决定了所授予的权益工具的数量。另外，根据金融工具准则的规定，权益工具的后续公允价值变动不予确认，所以权益工具一旦被授予，即按照授予日的公允价值计量，后续公允价值变动不影响所确认的股份支付费用的总额。
根据上述基本原理，可以得出： 当激励对象满足可行权条件中的服务期限条件和非市场条件之后，即被授予了既定数量的权益工具。即使由于没有满足市场条件或非可行权条件导致其后该等权益工具的公允价值下降乃至变为零，都不再对股份支付费用总额的计量产生影响，所以原先已确认的股份支付相关成本费用不能冲回，而且还要继续在原先的等待期内继续确认该等费用。 如果由于未能满足服务期限条件或非市场条件导致不能行权的，则最终授予的权益工具数量为零，相应地应确认的股份支付费用总额也为零，此时原先已经确认的股份支付相关费用是可以冲回的。
关于“非可行权条件”的具体含义和举例，前几天我曾经在本版面上回复过，你可以搜索一下。

回答人：chenyiwei
回复 wwy206 的帖子
非可行权条件也是权益工具公允价值的决定因素之一。 2009 年起修订后的IFRS 2生效，引入非可行权条件的概念，对股份支付的会计实务也产生了较大的影响。

回答人：chenyiwei
回复 tony868lamy 的帖子
1 、在权益结算的股份支付中，如果等待期结束时只满足了非市场业绩条件，而市场业绩条件并未实现，即管理者不能行权，则此时由于非市场条件已经满足，权益工具已经授予，因此此时原先确认的资本公积不能转入其他综合收益，而是应当按照《企业会计准则解释第 4 号》
第十条中对期限内未行权的转换权或购股权的处理方法，转入“资本公积——股本溢价”。
2 、第 2 个问题基本赞同楼上网友意见。

提问人：hcl1986 时间：2013-09-02 14:00:11
股份支付准则规定：在会计上，无论已授予的权益工具的条款和条件如何修改，甚至取消权益工具的授予或结算该权益工具，企业都应至少确认按照所授予的权益工具在授予日的公允价值来计量获取的相应的服务，除非因不能满足权益工具的可行权条件（除市场条件外）而无法可行权。 请教陈版，如果不能满足市场条件的话，相应的服务应当如何处理？

回答人：chenyiwei
对于股份支付会计处理而言，市场条件决定所授予的权益工具的公允价值，服务期限条件和非市场条件决定所授予的权益工具的数量。而权益工具的公允价值在授予日确定后是不确认其后续变动的（除非发生修改条件的情况）。所以，如果服务期限条件和非市场条件已满足，而市场条件未满足的，则至少仍应确认原先市场条件满足情况下应确认的股份支付费用，不会导致少确认费用的。

提问人：W 不爱劳动 时间：2015-07-19 22:00:22
股份支付中关于权益工具公允价值无法可靠确定时的会计处理存在疑问，请教版主： 1.在正常的权益结算情况下： （ 1 ）等待期内借：管理费用 贷：资本公积——其他资本公积 （ 2 ）行权日 借：银行存款 资本公积——其他资本公积 贷：股本 资本公积——股本溢价 股本溢价=其他资本公积+（行权价格—股票面值）×行权股票数量 2.内在价值计量的情况下会计处理是否与上面的处理类似？如果类似那么，股本溢价=内在价值+（行权价格—股票面值）×行权股票数量 两个股本溢价公式的主要差别就在于”其他资本公积“和”内在价值“的差异。内在价值=公允价值—行权价格 公式差异是不是就在”行权价格“上？ 3.内在价值计算公式中的”公允价值“是什么公允价值？ 4.内在价值的变动会计处理是否为： 借：管理费用（当期服务成本+内在价值变动）
贷：资本公积——其他资本公积（当期服务成本+内在价值变动）

回答人：chenyiwei
内在价值计量仅适用于不能可靠确定权益工具授予日公允价值的场合，这样处理的目的是使最终累计确认的股份支付费用等于可行权日的内在价值。期权公允价值包括时间价值和内在价值，无法确定时间价值时就只能这样模拟。

提问人：xjcc1121 时间：2015-07-27 11:55:46
老师 ，您解释的很清楚，谢谢您！ 我理解的是，只要满足了非市场条件和服务期限条件，就应该确认成本费用，非市场条件没有满足，成本费用应该为 0 ，对吗？ 2015 年中级会计第十章，股份支付中例题 2 ，净利润增长率没有达到要求的目标，我认为净利润增长率，应该是可行权条件中的非市场条件，但是为什么还要确认费用呢？我始终没有明白这个问题 等于企业要求的目标没有达到，应该不会给管理层兑现股份支付，但是为什么要确认费用呢？麻烦老师了

回答人：chenyiwei
没有看到你说的书和例题，不清楚具体背景如何。

提问人：xjcc1121 时间：2015-8-17 16:41:39
就是这个例题，第三年的净利润目标并未达到，等于非市场条件没有满足，应该不予支付，为什么还要确认费用呢？

回答人：chenyiwei
确实感觉有些奇怪，按理第三年的非市场业绩条件不满足，应在第三年将前两年确认的费用冲回的。建议向该书的作者询问。

提问人：wjj1974 时间：2015-08-19 06:59:59
陈版，我看了您在论坛里回复的关于股份支付的帖子。有一个问题，就是关于极少情况下，应用内在价值的问题。按讲解规定，内在价值的变动应计入当期损益。是不是每个资产负债表日，内在价值都要发生变动？，也就是股份支付的公允价值发生变动？也就是说，每个资产负债表日，内在价值×预计可行权权益工具的最佳估计数，这两个变量都可以变动？可是我看您的一个回复，比如限制性股票，是说股份支付费用等于授予日这些限制性股票的公允价值与授予价格之间的差额，这里说的是授予日，这里是不是就不存在内在价值的变动应计入当期损益这一问题了？

回答人：chenyiwei
如果在极少情况下无法确定权益工具于授予日的公允价值，则只能以内在价值计量，且这种情况下内在价值每个资产负债表日都要重新确定，且差额计入损益。限制性股票的案例还是授予日公允价值能够可靠计量的。

提问人：jblxmu 时间：2015-10-31 18:20:38
可行权条件中的市场条件决定了权益工具的公允价值。也应该决定授予权益工具的数量吧？

回答人：chenyiwei
市场条件不决定所授予权益工具的数量。决定所授予权益工具数量的是可行权条件中的服务期限条件和非市场业绩条件。

提问人：jblxmu 时间：2016-01-11 10:33:18
如协议规定，股票达到某一价格才可行权一定数量，这不是市场条件也影响权益授予权益工具的数量？

回答人：chenyiwei
该条件与股价相关，这是市场条件。

提问人：94587374 时间：2016-03-15 11:01:51
陈版，那么ipo企业限制员工的服务年限，这个是不是类似于限制性股票了啊？因为这个ipo前的股票激励相当于授予即行权，不存在等待期的；若存在等待期则相当于是限制性股票，在等待期进行摊销的，则带来另外一个问问题。股份支付不是在服务期限摊销，是在等待期内摊销，等待期是授予与行权之间的期限的；若是限制性股票激励方式，则不符合证监会要求的在申报材料前股权激励已经实施完毕（新三板允许未实施完毕的股权激励，如实披露即可的） 不知道理解是否有偏差？

回答人：chenyiwei
基本可以这样理解，但具体还要看当初入股协议中对服务期限和业绩等可行权条件具体如何约定。

提问人：xuezhi340123 时间：2016-03-21 11:35:59
追问： Q1：非可行权条件和市场条件影响权益工具的公允价格，服务期限条件和非市场条件影响权益工具的数量。市场条件影响权益工具的公允价格还算能理解，非可行权条件影响权益工具的价格怎么理解？而且我理解市场条件也影响授予权益工具的数量，因为达不到市场条件管理层最终可行权的数量为零，这不是影响了授予权益工具的数量吗？而且我理解服务期限条件和非市场条件也影响权益工具的价格啊，因为随着服务期限的逼近和前期非市场条件的完成与否影响我最终行权的可能性，影响权益工具的公允价格啊。
不知道这样想错在哪，请陈老师纠正。 Q2：不满足非市场条件的情况下，最终可行权权益工具的数量为零，我们要把原先确认的成本费用和所有者权益冲回。而不满足市场条件，管理者最终可行权权益工具数量也同样为零，我们原先确认的成本费用和所有者权益不能冲回，并做加速可行权处理。最终可行权权益工具同样是零，为什么会有这样的差别处理？是基于什么样的考虑？ Q3：根据金融工具准则规定，权益工具的后续公允价值变动不予确认，所以权益工具一旦被授予，即按照授予日的公允价值计量，后续公允价值变动不影响所确认的股份支付费用的总额。交易性金融资产和可供出售金融资产为权益工具的，根据规定公允价值变动不都是要确认计量的吗，您这里讲得公允价值变动不予确认应该怎么理解？Q4：为什么权益结算的股份支付用授予日的公允价格，而现金结算的股份支付用每个资产负债表日的公允价格呢？即为什么股份结算的公允价值变动不考虑，现金结算的要考虑公允价值变动呢？

回答人：chenyiwei
这些问题涉及到股份支付的基本模式和理论基础问题，如果需要详细了解，建议阅读IFRS 2的结论基础中的相应部分。

提问人：weww 时间：2016-06-16 16:28:01
问一下假如股份支付附的是服务期限条件和利润增长率，只满足前面一个条件，费用要冲回吗？

回答人：chenyiwei
如果股权激励方案明确需同时满足这两个条件方可行权的，则只满足其中一个条件时，所授予的权益工具数量为零，以前年度确认的股权激励费用需在本年度内冲回，冲减本年度的管理费用。

提问人：zhs7403 时间：2019-07-27 17:05:27
陈老师，以下这段文字背后的理论依据是根据什么？ 即为什么市场条件决定所授予的权益工具的公允价值，服务期限条件和非市场条件决定所授予的权益工具的数量。是ifrs的规定？
对于股份支付会计处理而言，市场条件决定所授予的权益工具的公允价值，服务期限条件和非市场条件决定所授予的权益工具的数量。而权益工具的公允价值在授予日确定后是不确认其后续变动的（除非发生修改条件的情况）。所以，如果服务期限条件和非市场条件已满足，而市场条件未满足的，则至少仍应确认原先市场条件满足情况下应确认的股份支付费用，不会导致少确认费用的。

回答人：chenyiwei
这是IFRS下股份支付会计处理模式所遵循的基本原理。可在该准则的结论基础中查到。